臺灣士林地方法院刑事判決　　　　　　　　　　　　　九十一年度易字第三九號
　　聲　請　人　臺灣士林地方法院檢察署檢察官
　　被　　　告　甲○○
右列被告因偽造文書案件，經檢察官聲請簡易判決處刑（九十年度偵緝字第八三號）
，本院認不宜為簡易判決處刑（九十一年度簡字第二七八號），改依通常程序審理，
判決如左：
    主  文
甲○○行使偽造營業小客車駕駛人執業登記證，足以生損害於公眾，處有期徒刑肆月
，如易科罰金，以參佰元折算壹日。扣案偽造如事實欄所載之「營業小客車駕駛人執
業登記證」壹張沒收。
    事  實
一、甲○○（涉竊盜罪嫌部分，另為不起訴處分）因急需賺錢花用，於民國（下同）
    八十八年十月十三日，見中國時報廣告欄上登載「執業登記證辦到好」之廣告，
    即依廣告上登載之電話與不詳年籍姓名之成年廣告刊登者聯絡，並與之共同基於
    偽造特種文書之犯意，由甲○○提供照片二張及新台幣（下同）八千元之代價交
    由該廣告刊登者，代為偽造證號為：一００八八一號之「營業小客車駕駛人執業
    登記證」完成並交付甲○○後，甲○○即單獨基於行使偽造特種文書之犯意，於
    翌日將該偽造之登記證置放於其所駕駛之車號Ｃ九—九三一號營業用小客車上，
    持以行使供營業使用，足生損害警察機關對於營業小客車駕駛人管理之正確性。
    嗣於八十九年五月十二日凌晨二時三十分許，甲○○駕駛前開營業用小客車行經
    台北市士林區○○○路口六、七段口時，為警查獲，並扣得上開偽造之「營業小
    客車駕駛人執業登記證」一紙。
二、案經台北市政府警察局士林分局報請台灣士林地方法院檢察署檢察官偵查聲請簡
    易判決處刑，本院改依通常程序審理。
    理  由
一、訊據被告甲○○，固坦承曾於上開時、地，支付八千元代價取得上開「營業小客
    車駕駛人執業登記證」，並持以行使之事實，惟矢口否認涉有何偽造特種文書之
    犯行，辯稱：伊不知執業登記證係偽造，伊因為腳斷為了謀生，才用錢買登記證
    ，直被警察查獲時才知道是假的，不知道登記證來源不法云云。惟查：扣案之「
    營業小客車駕駛人執業登記證」經送台北縣警察局鑑定結果，認該登記證本身、
    正面鋼印、背面台北縣警察局核定章等均係偽造一節，有台北縣警察局八十九年
    六月三十日八九北警交字第一一八七七三號函一份附卷可稽，而本院再函詢台北
    縣警察局，該偽造之登記證上之鋼印文內容為何時，該局認上開登記證確屬偽造
    ，然其印內容難以辨識，有該局九十一年五月十四日北警交字第０九一０一０七
    九三０號函文及所附真正鋼印文二枚在卷可稽，足證扣案之「營業小客車駕駛人
    執業登記證」確為偽造無訛，而扣案「營業小客車駕駛人執業登記證」上之鋼印
    文，字跡模糊，僅「台北」二字可辨，顯與一般真正之登記證有異，被告自承於
    支付代價辦理本次登記證前，曾二度在警察機關考過並取得，是被告既曾有二度
    合法取得執業登記證之經驗，豈有未能辨識所買受執業登記證之真偽？況被告自
    承辦理執業登記證，須到警察局考試，再由警察局核發，因為辦理須要排半年的
    時間，伊現在沒有工作急須用錢等語（均見八十九年度核退字第三二八號卷八十
    九年五月十二日偵訊筆錄），而被告既未親自應考，足見其自始即明知其以金錢
    所購買之「營業小客車駕駛人執業登記證」，必係該不詳之成年人以不法手段取
    得，且其與之有犯意聯絡甚明，是該不詳之成年人以偽造方式取得扣案之「營業
    小客車駕駛人職業登記證」，係在被告可預見之範圍，且亦不違背其本意，被告
    所辯不足採信，本案事證明確，被告之犯行洵堪認定。
二、核被告與有犯意聯絡之不詳成年人間，共同偽造「營業小客車駕駛人執業登記證
    」，之後被告單獨持以行使之所為，係犯刑法第二百十六條、第二百十二條之行
    使偽造特種文書罪（原簡易判決處刑書誤載為行使變造特種文書罪，業經公訴人
    當庭更正如上），被告偽造特種文書之低度行為，為行使之高度行為所吸收，不
    另論罪。被告與不詳成年人間對於偽造特種文書之犯行，互有犯意聯絡及行為之
    分擔，均為共同正犯。至於被告與該不詳之成年人在扣案之「營業小客車駕駛人
    執業登記證」所蓋用之鋼印文，因內容模糊，僅能辨識「台北」二字，已如前述
    ，而刑法上所稱之公印文，係指公印表現之影印，而所謂公印，乃指公署所用之
    印信，即表示公務機關或機關長官資格及其職務之印信，是本案鋼印文既無法辨
    識何單位之公務機關或機關長官，即尚未達偽造印文之程度，附此敘明。爰審酌
    被告不思正道，竟以投機方法取得上開偽造之執業登記證，且犯後否認犯行，未
    見悔意等一切情狀，量處如主文所示之刑，而被告犯罪後，刑法第四十一條業於
    九十年一月十日公布修正，並於同年一月十二日生效，然此係攸關日後執行之問
    題，尚非法律之變更，毋庸比較新舊法，爰依刑法第四十一條第一項前段、第二
    項規定諭知易科罰金之折算標準。
三、扣案偽造之「營業小客車駕駛人執業登記證」一枚，係被告所有，且供犯罪所用
    之物，應依刑法第三十八條第一項第二款規定併予宣告沒收。
據上論斷，應依刑事訴訟法第四百五十二條、第二百九十九條第一項前段，刑法第二
十八條、第二百十六條、第二百十二條、第四十一條第一項前段、第三十八條第一項
第二款，罰金罰鍰提高標準條例第一條前段、第二條，判決如主文。
本案經檢察官楊淑芬到庭執行職務。
中      華      民      國      九十一      年      七    月  二十三   日
                                  臺灣士林地方法院刑事第四庭
                                      法  官
右正本證明與原本無異。
如不服本判決，應於判決送達後十日內，向本院提出上訴狀。
                                       書記官
中      華      民      國      九十一      年      七    月            日
論罪科刑法條：
中華民國刑法第二百十二條、第二百十六條
